【裁判字號】    98,監宣,26
【裁判日期】    981230
【裁判案由】    監護宣告
【裁判全文】
臺灣臺南地方法院民事裁定              98年度監宣字第26號
聲  請  人  乙○○
上列聲請人聲請對丙○○為監護宣告事件，本院裁定如下：
    主    文
宣告丙○○（男，民國○○年○○月○○日生，身分證統一編號：Ｚ000
000000號，住臺南縣南化鄉北寮村12鄰北寮166之4號）為受監護
宣告之人。
選定聲請人乙○○（民國○○年○月○○日生，身分證統一編號：Ｚ00
0000000號，住臺南縣南化鄉北寮村12鄰北寮166之5號）為受監
護宣告之人丙○○之監護人。
指定甲○○○（民國○○年○○月○○日生，身分證統一編號：Ｚ00000
0000號，住臺南縣南化鄉北寮村12鄰北寮166之5號）為會同開具
財產清冊之人。
聲請程序費用由受監護宣告之人丙○○負擔。
    理    由
一、按對於因精神障礙或其他心智缺陷，致不能為意思表示或受
    意思表示，或不能辨識其意思表示之效果者，法院得因本人
    、配偶、四親等內之親屬、最近一年有同居事實之其他親屬
    、檢察官、主管機關或社會福利機構之聲請，為監護之宣告
    ，民法第14條第1項定有明文。次按受監護宣告之人應置監
    護人。法院為監護之宣告時，應依職權就配偶、四親等內之
    親屬、最近一年有同居事實之其他親屬、主管機關、社會福
    利機構或其他適當之人選定一人或數人為監護人，並同時指
    定會同開具財產清冊之人，民法第1110條、第1111條第1項
    亦定有明文。
二、本件聲請意旨略以：聲請人為丙○○（男，民國○○年○○月○○
    日生，身分證統一編號：Ｚ000000000號，住臺南縣南化鄉北
    寮村12鄰北寮166之4號）之妻舅，丙○○於98年10月18日併
    發呼吸衰竭及肺炎等症，已不能為意思表示或受意思表示，
    或不能辨識其意思表示之效果，聲請人為此爰聲請對丙○○
    為監護宣告。又丙○○係退伍榮民，其在臺僅有配偶及子女
    等親屬，惟其配偶及子女均為智能障礙患者，不宜擔任監護
    人，為此爰請求選任聲請人擔任丙○○之監護人，並選任丙
    ○○之岳父甲○○○為會同開具財產清冊之人等語。
三、經查：
  （一）聲請人係丙○○之妻舅，業據聲請人提出戶籍謄本2件
        在卷可憑，揆諸上開規定，聲請人聲請對丙○○為監護
        之宣告，自屬有據。
  （二）又查聲請人主張丙○○於98年10月18日併發呼吸衰竭及
        肺炎等症，已不能為意思表示或受意思表示，或不能辨
        識其意思表示之效果等情，業據提出行政院國軍退除役
        官兵輔導委員會永康榮民醫院診斷證明書1件為證，且
        本院於98年12月25日在鑑定人財團法人臺灣省私立臺南
        仁愛之家附設精神療養院施仁雄醫師面前訊問丙○○，
        丙○○對問話均無法回答，又鑑定醫師對丙○○為精神
        鑑定結果認：「一般醫學檢查：個案意識呈呆僵狀態，
        對問話無法回答，必須靠他人協助下可進食、以鼻胃管
        幫忙進食，靠氣管內管幫忙呼吸，四肢變形無力，無法
        自我行動，大小便及個人衛生須他人完全協助。精神檢
        查方面：個案的注意力，判斷能力、對人時地的定向感
        、記憶能力、計算能力及抽象思考能力均有明顯缺失。
        並有因心智缺陷，致不能為意思表示或受意思表示，亦
        不能辨識其意思表示之效果者。鑑定判定：基於受鑑定
        人有腦病變致不能為意思表示或受意思表示、不能辨識
        其意思表示之效果，且接受治療後回復可能性甚低，因
        而不能管理自己財產，可為監護宣告。」等語，有本院
        98年12月25日日訊問及鑑定筆錄在卷可稽，故聲請人聲
        請對丙○○為監護宣告為有理由，應予准許。
四、次查，受監護宣告人丙○○之配偶及子女均為智能障礙患者
    ，且丙○○為榮民，其在臺之親屬除配偶及子女外，僅有其
    配偶之娘家家人等姻親，而聲請人為丙○○之妻舅，甲○○
    ○則為丙○○之岳父，丙○○之岳母已死亡，丙○○之親屬
    團體會議業已推定聲請人為丙○○之監護人等情，業據聲請
    人提出戶籍謄本4件、中華民國身心障礙手冊影本3件、親屬
    團體會議推定監護人說明書1件、親屬系統表1件、親屬會議
    紀錄1件在卷可稽。本院審酌聲請人為受監護宣告人丙○○
    之妻舅，且丙○○平日主要由聲請人照顧其日常生活起居等
    情，認由聲請人任監護人，最能符合丙○○之最佳利益，爰
    選定聲請人為受監護宣告人丙○○之監護人；又甲○○○係
    丙○○之岳父，衡情甲○○○應會本於受監護宣告之人丙○
    ○之最佳利益，與監護人共同開具財產清冊，且甲○○○亦
    表示願擔任會同開具財產清冊之人，是爰指定甲○○○為會
    同開具財產清冊之人，以利監護事宜之執行。
五、依民事訴訟法第608條第1項，裁定如主文。
中    華    民    國    98    年    12    月    30    日
                   家事法庭   法  官  葉惠玲
以上正本係照原本作成。
如不服本裁定關於選定監護人及指定會同開具財產清冊之人等部
分，應於送達後十日內向本院提出抗告狀，並繳納抗告費新臺幣
1,000元；其餘關於宣告監護之部分，不得抗告。
中    華    民    國    98    年    12    月    30    日
                              書記官  謝麗首


司法院資訊處製作；財團法人民間司法改革基金會備份。
